【裁判字號】    98,婚,51
【裁判日期】    980310
【裁判案由】    離婚
【裁判全文】
臺灣臺中地方法院民事判決                98年度婚字第51號
原      告  乙○○
被      告  甲○○
上列當事人間請求離婚事件，本院於民國98年2月24日言詞辯論
終結，判決如下：
    主      文
准原告與被告離婚。
訴訟費用由被告負擔。
    事實及理由
一、原告主張：兩造於96年1月24日結婚，婚後未久夫妻感情即
    因故陷入不睦，甚而異地而居，迄今兩造分居已近2年；期
    間被告不僅未曾返家與原告共同生活，更於96年10月31日向
    法院訴請離婚，嗣因未繳費而遭駁回。後於97年3月27日，
    原告竟接獲警局通知，表示被告涉有刑案，須被告出面說明
    。綜上，兩造婚姻存續期間，夫妻感情不睦，現又分居各自
    生活，兩造婚姻無疑已生重大裂痕，且達難以繼續維持或回
    復婚姻之希望，爰依民法第1052條第2項之規定，訴請判決
    離婚等語。並聲明：如主文所示。
二、被告則以：兩造於96年6月7日分居至今，因為兩造婚後感情
    不睦，被告曾懷孕，但未生下小孩，現被告對原告亦無感情
    ，故同意離婚等語。
三、得心證之理由：
（一）原告主張兩造於96年1月24日結婚，現婚姻關係尚存續中
      ，婚後夫妻感情不睦，未久即異地而居，兩造分居迄今已
      近2年，期間雙方互不關懷聞問等情，除據原告提出戶籍
      謄本2份為證外，並經本院依職權調取本院96年度婚字第
      1227號卷宗核閱無訛及臺灣高等法院被告前案紀錄表附卷
      可稽，復經證人即被告之弟陳智維到庭具結證述明確，且
      被告對此亦不爭執，應堪信為真實。
（二）按民法第1052條第2項所稱「有前項以外之重大事由，難
      以維持婚姻者」，乃抽象的、概括的離婚事由，係民法親
      屬編於74年修正時，為因應實際需要，參酌各國立法例，
      導入破綻主義思想所增設。但其事由應由夫妻之一方負責
      者，僅他方得請求離婚，是其所採者為消極破綻主義精神
      ，而非積極破綻主義。關於是否為難以維持婚姻之重大事
      由，其判斷標準為婚姻是否已生破綻而無回復之希望。而
      婚姻是否已生破綻而無回復之希望，則應依客觀的標準，
      即難以維持婚姻之事實，是否已達於倘處於同一境況，任
      何人均將喪失維持婚姻意欲之程度而定。至於同條但書所
      規定「難以維持婚姻之重大事由應由夫妻之一方負責者，
      僅他方得請求離婚」，乃因如肯定有責配偶之離婚請求，
      無異承認恣意離婚，破壞婚姻秩序，且有背於道義，尤其
      違反自己清白（Clean Hands ）之法理，有欠公允，同時
      亦與國民之法感情及倫理觀念不合，因而採消極破綻主義
      。然若夫妻雙方均為有責時，則應衡量比較雙方之有責程
      度，而許責任較輕之一方向應負主要責任之他方請求離婚
      ，以符合公平（最高法院94年台上字第2059號判決意旨、
      95年度第5次民事庭會議決議參照）。
（三）本院審酌上情認為：兩造婚後感情不睦，並因而分居近2
      年，期間無適當之聯繫與互動，徵之婚姻乃一男一女之兩
      性結合，以組織家庭，並『永久共同生活』為目的，而兩
      造未共營婚姻生活之事實，顯與夫妻關係成立之本質有違
      ，遑論夫妻間能互助、互愛、互信、互敬，渠等之間僅存
      夫妻之名，而無夫妻之實。是依社會上一般觀念為體察，
      兩造未共同生活，分居兩地，各行其事，欠缺實質婚姻生
      活，復無維持婚姻之美滿計畫與意圖，任何人處於同一情
      況下，均不願繼續維持婚姻生活。是本件兩造間之婚姻已
      生破綻而無回復之希望，確有不能維持婚姻之重大事由，
      而就該項離婚事由觀之，尚難認可歸責於原告之事由大於
      被告。從而，原告依民法第1052條第2項請求判決離婚，
      洵屬正當，應予准許。
四、訴訟費用負擔之依據：民事訴訟法第78條。
中    華    民    國    98    年    3     月    10    日
                  家事法庭      法  官  許冰芬
以上正本係照原本作成。
如對本判決上訴，須於判決送達後20日內向本院提出上訴書狀（
須附繕本）。
中    華    民    國    98    年    3     月    10    日
                                書記官  陳美年


司法院資訊處製作；財團法人民間司法改革基金會備份。
